【裁判字號】    94,訴,453
【裁判日期】    951004
【裁判案由】    違反槍砲彈藥刀械管制條例
【裁判全文】
臺灣苗栗地方法院刑事判決               94年度訴字第453號
公  訴  人  臺灣苗栗地方法院檢察署檢察官
被      告  丙○○
                    號
選任辯護人  劉正穆律師
上列被告因違反槍砲彈藥刀械管制條例案件，經檢察官提起公訴
（94年度偵字第909號），本院判決如下：
    主  文
丙○○未經許可，持有可發射子彈具有殺傷力之改造手槍，處有
期徒刑參年貳月，併科罰金新臺幣伍萬元，罰金如易服勞役，以
新臺幣壹仟元折算壹日。扣案如附表一所示之物沒收。
    犯罪事實
一、丙○○於民國94年3 月7 日19時20分許，騎乘車牌號碼為QF
    O-202 號輕型機車，至苗栗縣頭份鎮某處，自綽號「發哥」
    之成年男子手中，取得仿COLT廠半自動手槍製造之玩具手槍
    換裝土造金屬槍管改造而成，具殺傷力之改造玩具手槍1 枝
    （槍枝管制編號：0000000000）及不具殺傷力之玩具金屬子
    彈4 顆，旋即未經許可，無故持有上述具有殺傷力之改造槍
    枝。嗣丙○○於同日19時30分許，騎乘上述機車，行經苗栗
    縣頭份鎮下興里新下興橋上，經警據報該處有毒品交易而前
    往盤查時，主動交出上開具殺傷力之改造玩具手槍1 支、不
    具殺傷力之玩具金屬子彈4 顆及第2 級毒品安非他命1 包（
    以下稱安非他命，含袋重0.4 公克，涉犯毒品危害防制條例
    部分，由檢察官另行偵辦），而為警查獲，始悉上情。
二、案經苗栗縣警察局竹南分局報請臺灣苗栗地方法院檢察署檢
    察官偵查起訴。
    理  由
一、本件被告丙○○固坦承於上述時、地，為警查扣前述槍枝、
    子彈，但否認有違反槍砲彈藥刀械管制條例之犯行，辯稱：
    「我不知道那是槍，當時我去的時候，甲○○在案發當天晚
    上6 點多之前有打電話給我，我當時回電給他，他說他人在
    苗栗，他無法趕回去頭份，拜託我照他所說的去頭份鎮河背
    （往永河山水庫方向），去找綽號「發哥」的人。我去的時
    候綽號「發哥」的人不在，我想離開，但他家人叫我等一下
    ，之後「發哥」回來塞了1 包東西在我身上，我問他那是什
    麼東西，他叫我不要問，只要我等甲○○跟我聯絡，我把東
    西交給甲○○就好了。我騎機車從「發哥」家裡出來經過1
    座橋就被2 部轎車攔下來，他們出示證件說是警察，我就讓
    他們搜，就在我衣服口袋中找到用類似鋁箔紙包著的1 把槍
    」等語。
二、惟查：
（一）證人即查獲本件之員警乙○○於本院審理時證稱：「（問
      ：任職？）苗栗縣警察局竹南分局竹南派出所。」、「（
      問：94年3 月7 日你查獲被告之經過情形如何？）當時是
      接獲線報，在頭份鎮下興里新下興橋上，有毒品交易，所
      以我們前往瞭解。」、、「（問：既然是線民提供線報，
      為何還有受理各類案件紀錄表？）是作為我們查緝案件之
      依據，在紀錄表上並沒有陳述線民之名字。」、「（問：
      紀錄表上面報案人之姓名，寫不具名就是這個意思？）是
      。」、「（問：線民檢舉內容？）他時間沒有掌握的很清
      楚，只說那個時段有人跟他通風報信，那時段有人交易毒
      品，請我們過去查緝。」、「（問：線民有說他和丙○○
      有什麼關係？）沒有，他也沒提到嫌疑人之姓名。」、「
      （問：所以線民檢舉並無明確對象？）對。」、「（問：
      線民有無檢舉有人持有槍枝子彈之事情？）沒有。」、「
      （問：你們到現場查緝之情形？）因那邊不是我們管轄，
      且路線不熟，我們4 人分乘2 部車，到達那邊之後埋伏。
      在查緝時間，見檢舉人所指稱之男子出現，我們上前盤查
      出示證件，當時被告拒絕我們盤查，我們有告知當天之來
      意，請他配合出示證件。但他在現場僵持，我們發現他雙
      手都是抱著胸部，我們懷疑他身上是否藏有違禁品，請他
      拿出來，他不願意，我同事有碰觸到犯嫌胸口有硬物，嫌
      疑人之後才把東西拿出來，給我們看是什麼東西，那東西
      是用錫箔紙包裝，因有擠壓，所以槍枝之形狀出現，我們
      請他把錫箔紙拆開，才發現那是1 把手槍。」、「（問：
      你剛才稱檢舉人，他沒有告訴你們特定對象，但你剛才稱
      你們去埋伏時，看到檢舉人所稱之男子出現，有何意見？
      ）檢舉人有告訴我們嫌疑人穿著之外套，騎乘輕型機車。
      」、「（問：被告之後的穿著及騎機車，和檢舉人所述是
      吻合？）是。」、「（問：當時是否在被告之右邊褲子口
      袋，發現安非他命1 包？）有。」、「（問：被告當時抱
      著胸部多久？）如之前報告所述。」、「（問：之前報告
      載約3 分鐘左右，是否如此？）是。」、「（問：被告之
      神情如何？）很緊張。」、「（問：你報告中稱被告之身
      體抖動異常？）是。」、「（問：錫箔紙是何種型的？）
      應該是家中燒烤用的錫箔紙。」、「（問：你們看到錫箔
      紙時，有看到裡面有槍？）沒有，當時天色暗暗的，我們
      以為是要查獲海洛因，剛起出時我們以為是海洛因磚，直
      到被告拿出時，我們才明確看到是槍枝之護弓形狀出現。
      」、「（問：是錫箔紙還沒打開，就看得出來是槍枝之護
      弓形狀？）是。」、、、「（問：被告除了緊抱胸部外，
      有無護住他褲子之口袋？）沒有，當時他唯一之動作就是
      抱著胸部。」、、「（問：線民陳述這個人出現之地點在
      哪裡，是否是下新興橋？）是。」、「（問：有無說是橋
      的哪個方向？）只有說是在橋上面。」、「（問：橋上面
      的路是否是丁字路？）是。」、「（問：依據案件紀錄表
      記載，線民告訴你檢舉時間是18時40分，時間是否正確？
      ）沒錯。」、、「（問：你剛才稱嫌疑人胸口有包東西，
      是用錫箔紙包裝，除了錫箔紙外，有無其他包裝？）沒有
      。」、「（問：你稱是擠壓才出現槍枝形狀？）是，有可
      能。」、「（問：何時擠壓造成？）不知道。」等語（參
      本院審卷第49至55頁）。
（二）是由證人乙○○之上述證詞，可知渠係證稱於94年3 月7
      日18時40分許，接獲線民報案，內容為1 名身著黑色外套
      之男子，騎乘車號可能為QFQ-202 號機車，在苗栗縣頭份
      鎮下興里新下興橋附近交易毒品。渠及同事共4 人分成2
      部車至該處附近埋伏，在同日19時30分許，發現線民所指
      稱之男子即被告丙○○出現，渠等上前盤查出示證件，但
      被告拒絕渠等盤查。渠等即告知當天之來意，請被告配合
      出示證件。但被告表情緊張、雙手緊抱胸部，且身體抖動
      異常，於現場與渠等僵持。渠等懷疑被告身上是否藏有海
      洛因等違禁品，請被告將之取出，但被告仍不願意。嗣渠
      之同事碰觸到被告胸口有硬物，被告約於3 分鐘之後，才
      把物品拿出來，該物品僅用錫箔紙包裝，並未於錫箔紙外
      再作其他包裝。而該物品因有擠壓，出現槍枝護弓之形狀
      ，渠等請被告把錫箔紙拆開，才發現那是1 把手槍，並於
      被告之右邊褲袋，發現1 包安非他命等情。
（三）扣案之槍枝，經送內政部警政署刑事警察局（以下簡稱刑
      事警察局）鑑定結果：「一、送鑑改造手槍1 枝（槍枝管
      制編號：0000000000），認係COLT廠半自動手槍製造之玩
      具手槍換裝土造金屬槍管而成之改造手槍，機械性能良好
      ，可擊發適用子彈，認具殺傷力。」，此有刑事警察局94
      年3 月22日刑鑑字第0940037782號槍彈鑑定書1 份在卷足
      稽（參偵卷第26至29頁）。
（四）是觀諸證人乙○○之前述證詞，復衡諸上述槍彈鑑定書所
      示，可證被告丙○○於客觀上在前述時、地，持有具有殺
      傷力之改造手槍1 枝等事實。雖其以上述情詞辯稱其不知
      「發哥」所交付者，係1 把手槍，並無持有槍枝之故意等
      語。但由下列之論證，可知其之辯解，應為臨訟卸責之詞
      ，不足採信。
     1、證人乙○○於上述時、地，將被告丙○○所騎乘之機車
        攔下之後，被告丙○○雙手緊抱胸膛，神色緊張，身體
        異常抖動，已如前述。再觀諸被告丙○○為警攔查後，
        扣得前述具殺傷力之改造手槍1 枝、不具殺傷力之子彈
        4 顆（參上述槍彈鑑定書）、安非他命1 小包等情，此
        有照片2 張、苗栗縣警察局竹南分局搜索扣押筆錄、扣
        押物品目錄表各1 份在卷可憑（參偵卷第15至21頁）。
        由此顯見被告丙○○係因身上攜有違禁物品，在沒有心
        裡準備之下，突遇警員攔檢，方有上述神情緊張、身體
        異常抖動之狀況產生。
     2、被告丙○○既持有上述槍枝、安非他命等違禁物品，當
        然不願為警發現而有刑事責任。衡諸常情，被告丙○○
        於警員將其攔下之後，必然有護衛違禁物品被查獲之動
        作產生。而被告丙○○於上述時、地，為警攔下後，係
        以雙手緊抱胸膛，與證人乙○○等人僵持約3 分鐘，可
        見其主觀上，必定認為胸膛所抱持之物品，關係重大，
        非常不願為警查扣，方有如斯之動作產生。其為警攔查
        後，並未以手護衛右口袋內之安非他命，而係以雙手緊
        抱其胸部護衛該處所藏之物品，可見其明瞭該物品之重
        要性，遠大於其右褲袋內之安非他命。由此足見，被告
        丙○○對於上述錫箔紙所包裝之物品係槍枝乙節，知之
        甚稔，否則，焉有不護衛其業已知悉之違禁品安非他命
        ，卻護衛其並不知悉，而放置於其外套內物品之理？
     3、改造之手槍及金屬子彈，有一定之重量，他人將之塞入
        吾人之胸膛，衡諸常情，鮮有不知之理。且上述為警扣
        案之槍枝、子彈，僅係以錫箔紙包裝，因擠壓後現出槍
        枝護弓之形狀，已如前述。準此，被告丙○○在他人將
        之塞入其外套時，業已知悉該等物品為槍枝無訛。
     4、被告丙○○為警查獲之後，證人乙○○請被告丙○○指
        出「發哥」確切所在之房屋，但經證人乙○○帶同被告
        丙○○至查獲地點上方約100 公尺之房屋查證的結果，
        該屋之人稱沒有人叫「發哥」，且不認識被告丙○○等
        情，業經證人乙○○於檢察官偵查時結證明確（參偵卷
        第128 頁，本院就證人乙○○於檢察官訊問時之筆錄觀
        察，認無顯不可信之情形，依據刑事訴訟法第159 條之
        1 第2 項之規定，具有證據能力）。由此足見，被告丙○○上述辯解之真實性，顯有可疑。
     5、被告丙○○雖於為警查獲後，陳稱「發哥」即係黃穩發
        （參偵卷第70頁、第72頁、第74至75頁）。但查，黃穩
        發於94年3 月11日因車禍顱內出血死亡，此有臺灣苗栗
        地方法院檢察署相驗屍體證明書1 份在卷可考（參同偵
        卷第77頁）。黃穩發業已死亡，則被告丙○○之上述辯
        解，實難採信。
     6、至辯護人之辯護意旨認被告丙○○係受甲○○之陷害，
        至黃穩發處所，攜帶上述槍枝欲交付甲○○，而甲○○
        則將上情告知警員，嗣由員警將被告丙○○逮捕，此由
        卷附之通聯紀錄，可見甲○○於案發前與被告丙○○有
        多次聯繫，即可明瞭，本件似為陷害教唆等情。然查，
        證人甲○○及警員之線民秘密證人A ，經本院2 次傳喚
        未到庭，復經本院函請苗栗縣警察局頭份分局拘提甲○○、秘密證人A ，但亦均未到庭，此有傳票送達證書、
        苗栗縣警察局頭份分局函、拘票、警員報告書在卷可憑
        ，是辯護人之此節辯護意旨，應為辯護人的臆測之詞，
        不能作為對被告有利之認定。再者，根據證人乙○○之
        上述證詞，再衡諸卷附之受理各類案件紀錄表1 份所示
        （參偵卷第7 頁），可知證人乙○○之線民當初係檢舉
        在上述時、地，有毒品交易之情形，並未檢舉非法持有
        槍枝之情事，自無陷害教唆之可言。
     7、至證人即被告之父丁○○於本院審理時雖結證稱：於93
        年3 月7 日下午4 點50至5 時許，有接聽到一通找被告
        丙○○之電話，但不知是何人找被告丙○○。見過甲○○，但覺得甲○○並非很好之人，曾要求被告丙○○不
        要與甲○○來往，未曾見過被告丙○○玩槍等語（參本
        院審卷95年6 月7 日審判筆錄第3 至5 頁），但上述證
        詞，尚不能作為對被告丙○○有利之認定。
     8、至辯護人認上述槍枝，僅以性能檢驗法鑑定，依據最高
        法院95年台上字第18920 號判決意旨，似不能作為認定
        槍枝具有殺傷力之論據。但本件鑑驗人員，係以性能檢
        驗法、試射法作為鑑驗之方法，此觀諸上述槍彈鑑定書
        之記載即明（參偵卷第27頁），足見檢驗人員曾將該把
        槍枝試射，並認定具有殺傷力等事實，辯護意旨容有誤
        會，附此敘明。
（五）綜上，被告丙○○之辯解，應為卸責之詞，不能採信。此
      外，復有上述具有殺傷力之改造手槍1 枝扣案，又有前述
      槍彈鑑定書1 份在卷可憑，復有現場照片6 張、現場簡圖
      1 份、受理各類案件紀錄表1 份（參偵卷第15頁、第33至
      35頁、第7 頁）在卷可憑，是被告非法持有改造手槍之犯
      行，洵堪認定。
三、被告行為後，刑法及刑法施行法業於94年2 月2 日修正公布
    ，並於95年7 月1 日施行（下稱新刑法，修正前刑法下稱舊
    刑法）。參酌最高法院95年5 月23日刑事庭第8 次會議決議
    ，新刑法第2 條第1 項之規定，係規範行為後法律變更所生
    新舊法律比較適用之準據法，於新刑法施行後，應適用新刑
    法第2 條第1 項之規定，為「從舊從輕」之比較，而比較時
    應就罪刑有關之共犯、未遂犯、想像競合犯、牽連犯、連續
    犯、結合犯，以及累犯加重、自首減輕暨其他法定加減原因
    （如身分加減）與加減比例等一切情形，綜其全部罪刑之結
    果而為比較；從刑附屬於主刑，除法律有特別規定者外，依
    主刑所適用之法律。本案與被告罪刑有關之法律變更部分，
    經比較新、舊刑法之規定，以新刑法有利於被告（詳見附表
    二），依新刑法第2 條第1 項但書規定，自應一體適用被告
    行為後之新刑法。核被告所為，係犯槍砲彈藥刀械管制條例
    第8 條第4 項之未經許可持有具殺傷力之改造槍枝罪。爰審
    酌近年來我國槍枝、子彈氾濫，嚴重危害國人生命、身體及
    財產之安全，持有槍枝、子彈具有相當之危險性，原應予以
    重罰。但衡酌被告並未有非法持有槍枝之前科，此有臺灣高
    等法院被告前案紀錄表1 份在卷可佐，非法持有改造手槍時
    間甚短，復斟酌被告犯罪之目的、犯罪之手段、智識程度及
    犯罪後否認犯行、態度不佳等一切情狀，量處如主文所示之
    刑及併科罰金，及就併科罰金部分依修正後之刑法第42條第
    3 項，諭知易服勞役之折算標準。扣案如附表一所示之物，
    屬違禁物，應依刑法第38條第1 項第1 款宣告沒收。
據上論斷，應依刑事訴訟法第299 條第1 項前段，槍砲彈藥刀械
管制條例第8 條第4 項，刑法第11條前段、第2 條第1 項、第42
條第3 項、第38條第1 項第1 款。
本案經檢察官魏宏安到庭執行職務。
中    華    民    國    95    年    10    月    4     日
                  刑事第三庭    審判長法  官  柳章峰
                                      法  官  吳國聖
                                      法  官  呂曾達
以上正本證明與原本無異。
如不服本判決，應於判決送達後10日內向本院提出上訴狀（應抄
附繕本）。告訴人或被害人如對於本判決不服者，應具備理由請
求檢察官上訴，其上訴期間之計算係以檢察官收受判決正本之日
期為準。
                                      書記官  許千士
中    華    民    國    95    年    10    月    4     日
附錄法條：
槍砲彈藥刀械管制條例第8 條第4 項。
槍砲彈藥刀械管制條例第8條
未經許可，製造、販賣或運輸鋼筆槍、瓦斯槍、麻醉槍、獵槍、
空氣槍或第4 條第1 項第1 款所定其他可發射金屬或子彈具有殺
傷力之各式槍砲者，處無期徒刑或5 年以上有期徒刑，併科新臺
幣1 千萬元以下罰金。
未經許可，轉讓、出租或出借前項所列槍枝者，處 5 年以上有期
徒刑，併科新臺幣 1 千萬元以下罰金。
意圖供自己或他人犯罪之用，而犯前二項之罪者，處無期徒刑或
 7 年以上有期徒刑，併科新臺幣 1 千萬元以下罰金。
未經許可，持有、寄藏或意圖販賣而陳列第 1 項所列槍枝者，處
 3 年以上10年以下有期徒刑，併科新臺幣700 萬元以下罰金。
第 1 項至第 3 項之未遂犯罰之。
附表一：
仿COLT廠半自動手槍製造之玩具手槍換裝土造金屬槍管改造而成
，具殺傷力之改造玩具手槍1 枝（槍枝管制編號：0000000000）
。
附表二：
┌───────┬──────────┬──────────┬───────┐
│比較項目      │舊刑法              │新刑法              │比較結果      │
├───────┼──────────┼──────────┼───────┤
│罰金易服勞役之│易服勞役以新臺幣300 │易服勞役以新臺幣    │從新刑法較有利│
│折算標準      │元以上900 元以下折算│1,000 元、2,000 元或│於被告        │
│              │1 日。但勞役期限不得│3,000 元折算1 日，但│              │
│              │逾6 個月。（第42條第│勞役期限不得逾1 年。│              │
│              │2 項，併參照修正前罰│（第42條第3 項）    │              │
│              │金罰鍰提高標準條例第│                    │              │
│              │2 條、現行法規所定貨│                    │              │
│              │幣單位折算新臺幣條例│                    │              │
│              │第2 條）            │                    │              │
├───────┴──────────┴──────────┴───────┤
│綜合比較結果：                                                            │
│從新刑法較有利於被告，應依新刑法第2 條第1 項但書規定，一體適用新刑法。    │
└─────────────────────────────────────┘


司法院資訊處製作；財團法人民間司法改革基金會備份。
